【裁判字號】    98,上訴,901
【裁判日期】    980424
【裁判案由】    妨害自由等
【裁判全文】
臺灣高等法院臺中分院刑事判決         98年度上訴字第901號
上  訴  人
即  被  告  甲○○
上列上訴人因妨害自由等案件，不服臺灣臺中地方法院97年度訴
字第5012號中華民國98年2月26日第一審判決（起訴案號：臺灣
臺中地方法院檢察署97年度偵字第25518號），提起上訴，本院
判決如下：
    主  文
上訴駁回。
    理  由
一、按依刑事訴訟法第三百五十條、第三百六十一條、第三百六
    十二條、第三百六十七條規定，不服地方法院之第一審判決
    而上訴者，須提出上訴書狀，並應敘述具體理由，為上訴必
    備之程式；其所提出之書狀未敘述上訴理由，或僅曾以言詞
    陳述上訴理由者，均應於上訴期間屆滿後二十日內補提理由
    書於第一審法院。第一審法院經形式審查，認逾期未補提上
    訴理由者，應定期間先命補正；逾期未補正者，為上訴不合
    法律上之程式，應以裁定駁回。倘已提出上訴理由，但所提
    非屬具體理由者，則由第二審法院以上訴不合法律上之程式
    ，判決駁回。而所謂具體理由，必係依據卷內既有訴訟資料
    或提出新事證，指摘或表明第一審判決有何採證認事、用法
    或量刑等足以影響判決本旨之不當或違法，而構成應予撤銷
    之具體事由，始克當之（例如：依憑證據法則具體指出所採
    證據何以不具證據能力，或依憑卷證資料，明確指出所為證
    據證明力之判斷如何違背經驗、論理法則）；倘僅泛言原判
    決認定事實錯誤、違背法令、量刑失之過重或輕縱，而未依
    上揭意旨指出具體事由，或形式上雖已指出具體事由，然該
    事由縱使屬實，亦不足以認為原判決有何不當或違法者（例
    如：對不具有調查必要性之證據，法院未依聲請調查亦未說
    明理由，或援用證據不當，但除去該證據仍應為同一事實之
    認定），皆難謂係具體理由，俾與第二審上訴制度旨在請求
    第二審法院撤銷、變更第一審不當或違法之判決，以實現個
    案救濟之立法目的相契合，並節制濫行上訴（最高法院九十
    七年度臺上字第八九二號刑事判決意旨參照）。
二、經查本案上訴人即被告甲○○不服原審判決提起上訴，其上
    訴狀所載理由略謂：被告患有精神疾病，陸續於臺中縣豐原
    市心海診所治療，非故意任由精神疾病發作不予治療，除服
    用藥物及飲用酒類，有意識模糊外，尚有情緒激躁衝動時難
    以控制，案發前因有服用藥物及飲用酒類，造成情緒激躁衝
    動時難以控制，非因故意而對其母之犯行，且其母已表示原
    諒被告，及被告於犯罪坦承犯行等情，請給予自新機會云云
    ，茲審查(一)原審以被告雖辯稱其有精神疾病，案發前因精神
    疾病發作，有服用臺中縣太平市賢德醫院所開立治療精神疾
    病之藥物、臺中縣豐原市心海診所開立之助眠藥物，及在友
    人住處飲用私釀酒1小口，故案發當時意識不清云云，惟經
    原審就被告所服用藥物種類、治療目的、服用藥物後反應等
    情函詢結果，賢德診所開立藥物係針對精神病症狀、焦慮、
    情緒安定劑；心海診所開立之藥物為睡前助眠劑與抗精神病
    藥物，助眠劑服用後會有嗜睡情形出現，但助眠劑有依賴性
    ，長期服用亦有可能處於清醒狀態，抗精神病藥可減少精神
    激躁及鎮靜作用，常態於服用上開藥物10餘分鐘後出現嗜睡
    、鎮靜、注意力不集中等情形。惟考量助眠劑之依賴狀況亦
    有可能處於清醒狀態。另服用藥物後之反應需考量服用劑量
    是否混用酒類等條件等情，有上開賢德醫院97年12月29日97
    賢字第100號函暨檢附被告病歷資料、心海診所98年1月5日
    98 心海醫字第0001號函暨檢附被告病歷資料附卷可參。且
    被告於原審審理時自稱係於案發當天下午1、2時許服用上開
    助眠、精神藥物，之後騎機車出門至友人住處聊天，有喝1
    杯私釀酒，於同日下午5時許再騎機車返家，顯然未有因服
    用藥物及酒類而嗜睡致意識不清情形，復參以被告於警詢時
    供述情節與告訴人之指述內容並未完全相同，可知並非警方
    依照告訴人指述情節製作被告警詢筆錄，及被告於警詢、偵
    訊時就案發前伊有服用安眠藥、在友人住處飲用私釀酒1口
    、係因告訴人說伊喝酒要送伊去精神病院就醫，並將伊手機
    摔壞而與告訴人發生口角、伊有持刀架在告訴人脖子上、案
    發時伊有打110電話報案等節，均能詳細供述，依上情形綜
    合判斷，原審認被告縱有如其所述於案發前服用助眠、抗精
    神疾病藥物，且有飲用私釀酒情形，其於案發當時應無因此
    致意識不清，不能辨識其行為違法或顯著減低辨識能力之狀
    況至明。綜上各節相互佐證，被告自白故意犯本件之罪核與
    事實相符，應堪採信，本案事證明確，被告犯行堪以認定。
    (二)又原審判決審酌被告與告訴人間為母子關係，被告未能感
    念母親養育之恩，善加孝敬，僅因細故即對告訴人犯下妨害
    自由及傷害犯行，惡性非輕，惟念及告訴人受傷程度尚非嚴
    重，於本院審理時表示願意原諒被告，及被告於犯罪後終能
    坦認犯行，尚有悔意等一切情狀，本件量刑尚稱妥適，顯無
    過重之情形。(三)被告上訴意旨並未就原判決認事用法有何不
    當之處，具體提出指摘或表明第一審判決有何採證認事、用
    法量刑等足以影響判決本旨之不當或違法，而構成應予撤銷
    之具體事由，核之上揭說明，應認其上訴違背法律上之程式
    ，應予以駁回，爰依刑事訴訟法第367條前段及第372條之規
    定，不經言詞辯論，判決如主文。
中    華    民    國    98    年    4     月    24    日
            刑事第二庭    審判長法  官  李  璋  鵬
                                法  官  胡  忠  文
                                法  官  蕭  錦  鍾
以上正本證明與原本無異。
如不服本判決應於收受送達後10日內向本院提出上訴書狀，其未
敘述上訴之理由者，並得於提起上訴後10日內向本院補提理由書
（均須按他造當事人之人數附繕本）「切勿逕送上級法院」。
                                書記官  吳  雅  菁
中    華    民    國    98    年    4     月    24    日


司法院資訊處製作；財團法人民間司法改革基金會備份。
